【裁判字號】    90,交易,283
【裁判日期】    900719
【裁判案由】    過失致死
【裁判全文】
臺灣板橋地方法院刑事判決                          九十年度交易字第二八三號
    公訴人  臺灣板橋地方法院檢察署檢察官
    被  告  甲○○
右列被告因過失致死案件，經檢察官提起公訴（八十九年度偵字第二０二八五號），
本院判決如左：
    主    文
甲○○因過失致人於死，處有期徒刑陸月，如易科罰金，以參佰元折算壹日。緩刑參
年。
    事    實
一、甲○○於民國（下同）八十九年十月七日晚間九時五十分許，騎乘車號ＷＳＭ─
    五三五號輕機車，後搭載其外甥沈奈昇，沿臺北縣新莊市○○○路往中正路方向
    行駛（起訴書誤書為沿新莊市○○路由南往北行駛），行至公園一路與中正路口
    時，應注意汽車行駛至交岔路口，其行進、轉彎應遵守燈光號誌，而依當時情形
    ，又無不能注意之情事，竟疏於注意，於公園一路之燈光號誌係紅燈禁指通行之
    狀態下，仍貿然闖越紅燈右轉，適有左側沿中正路綠燈由南往北直行而來由乙○○騎乘後載同事游仁志之車號ＫＺＶ─００五號重機車同時駛至，雙方閃避不及
    ，乙○○車車頭甲○○機車左側車身碰撞而人車倒地，致沈奈昇身體彈至中正路
    外側快車道，再遭沿中正路外側快車道駛來由丙○○所駕駛之車號ＦＳ─六九六
    號首都客運二三五號營業大客車右前車輪輾過頭部，致沈奈昇當場因顱骨粉碎性
    骨折死亡（起訴書誤書為顱內出血經送醫後不治死亡）（乙○○、丙○○所涉過
    失致死部分業經臺灣板橋地方法院檢察署檢察官以八十九年度偵字第二０二八五
    號處分不起訴在案）。甲○○於肇事後，在有偵查犯罪職權之機關尚不知何人為
    肇事者前，即主動向到現場處理之臺北縣警察局新莊分局新莊派出所員警坦承肇
    事接受偵訊自首。
二、案經臺北縣警察局新莊分局報請臺灣板橋地方法院檢察署檢察官相驗後偵查起訴
    。
    理    由
一、經訊被告甲○○對其於前揭時地騎乘機車與乙○○機車碰撞肇事，致被害人沈奈
    昇摔落內側車道遭丙○○所駕駛之營業大客車輾過頭部死亡之事實，固坦承不諱
    ，惟矢口否認有何過失犯行，辯稱：當時公園一路燈光號誌係綠燈，係乙○○與
    丙○○闖紅燈才發生車禍云云。
二、然查前揭事實，業經乙○○於警訊時及偵審中陳稱：伊當時騎乘ＫＺＶ─００五
    號重機車後載同事游仁志，沿新莊市○○路往桃園方向行駛，行至公園一路路口
    時係綠燈，公園一路方向車輛停紅燈，伊走機車道，與左邊一公車同時前進，過
    路口快到斑馬線時，突然被告騎機車從右側過來撞到伊機車右前車頭方向燈下方
    ，伊被撞整個人飛出去，爬起來時見到被害人頭部倒在外側快車道公車右前輪下
    ，當時伊車速約三十公里，車禍後伊手肘及右膝擦傷，同事游仁志手肘及肩膀擦
    傷，伊機車車頭破損，伊可確定當時係綠燈直行等語（見臺灣板橋地方法院檢察
    署八十九年度相字第一一六七號卷第五頁至第六頁、第三十一頁背面至第三十二
    頁、本院九十年七月五日審判筆錄），核與證人游仁志於警訊時證述情節相符（
    見上開第一一六七號相字卷第九頁）。又營業大客車駕駛丙○○於警訊時及偵審
    中證稱：伊當時駕駛ＦＳ─六九六號首都客運二三五號公車沿中正路由北向南行
    駛，快到公園一路路口時見前方係綠燈，伊走外側快車道腳踩煞車減速，以時速
    約二十五公里之車速前進，並從左右後視鏡注意兩側行車狀況，剛過中正路口便
    聽見右側有擦撞聲，伊迅速踩煞車停住，下車即見被害人倒在公車右前輪下方，
    伊便向車上乘客借行動電話報警，當時中正路是綠燈，公園一路方向則是紅燈，
    車輛停止中等語（見上開第一一六七號相字卷第七頁至第八頁、第三十二頁、本
    院九十年六月十九日訊問筆錄）。而證人即在肇事路口擺設檳榔攤之何佳諺在員
    警查訪時亦稱：當時公園一路要出中正路的車流係靜止的，而中正路南北方向之
    車流是行進中的等語（見臺灣板橋地方法院檢察署八十九年度偵字第二０二八五
    號卷第十三頁新莊分局查訪紀錄表）。綜上顯見車禍發生之時，中正路南北方向
    之燈光號誌應係綠燈，而公園一路之燈光號誌應係紅燈無誤，被告辯稱公園一路
    係綠燈云云，顯係事後避重就輕，圖卸之詞，不足採信。此外並有道路交通事故
    調查表、現場草圖各一紙、現場及車損照片四十二張、及ＦＳ─六九六號首都客
    運二三五號公車當日行車紀錄卡紙一片附卷可稽。被害人沈奈昇因本件車禍致顱
    骨粉碎性骨折當場死亡，復經臺灣板橋地方法院檢察署檢察官督同法醫師相驗明
    確，製有相驗屍體證明書、勘驗筆錄各一件在卷足憑。
三、按汽車行駛至交岔路口，其行進、轉彎應遵守燈光號誌，道路交通安全規則第一
    百零二條第一項第一款定有明文。本件依卷附道路交通事故調查表之警繪現場圖
    顯示，肇事地點為省道、直路、交岔路口附近、柏油路面乾躁、無障礙物、視距
    良好、有行車管制號誌、動作正常、有快慢車道分隔線、有適當標誌、速限五十
    公里，被告甲○○騎乘輕機車行至肇事地點時，應注意上開規定，而依當時情形
    ，又無不能注意之情事，竟貿然闖越紅燈右轉，適有左側沿中正路綠燈直行而來
    由乙○○騎乘之重機車同時駛至，雙方因閃避不及互撞，致被害人身體彈至中正
    路外側快車道，遭外側快車道行駛中由丙○○所駕駛之首都客運公車右前車輪輾
    過頭部肇事。又肇事後核對現場跡證及車損情形，公園一路右轉中正路班馬線附
    近地面留有兩部機車碰撞倒地後之四道括地痕，兩部機車倒在中正路方向慢車道
    上，被告機車車頭朝南，乙○○機車車頭朝北，丙○○駕駛之公車停在機車左邊
    中正路外側快車道上，右側車身下方路面有一道括地痕及被害人安全帽之擦地痕
    ，而被害人倒在公車右前車輪下方，被告機車左側車身、引擎蓋、空氣濾淨器等
    處有括擦痕、車頭蓋板有擦痕，乙○○機車右側車身有括擦痕、車頭蓋板括擦破
    損，依此研判，被告騎乘輕機車行至肇事地點未遵守號誌指示行駛，於紅燈時違
    規右轉，致左側車身與沿中正路綠燈直行之乙○○機車右前方車頭發生碰撞，兩
    車順被告機車右轉之勢均順時針方向甩出，致被害人倒向左側快車道，遭丙○○
    駕駛之公車右前輪輾及頭部死亡，被告未遵號誌指示行駛，應係本件肇事原因，
    而乙○○與丙○○均依燈號指示行駛，無肇事因素，臺灣省臺北縣區車輛行車事
    故鑑定委員會鑑定結果亦同此認定，有該委員會九十年一月十九日九０北行字第
    ０一一六號函所附北鑑字第九０００五０號鑑定意見書一份在卷可參。而被害人
    沈奈昇因本件車禍死亡，與被告之過失行為間並有相當因果關係，被告過失犯行
    堪予認定。
四、核被告所為係犯刑法第二百七十六條第一項之過失致人於死罪。查被告於警查明
    肇事者前，即主動向臺北縣警察局新莊分局新莊派出所員警坦承肇事並接受偵訊
    ，有該分局九十年六月十二日新警三刑字第一五二七九號函所附自首調查表一紙
    在卷足憑，為對於未發覺之罪自首而受裁判，依刑法第六十二條前段規定應減輕
    其刑。爰審酌被告過失之程度、所生之危害、及肇事後已與被害人家屬達成和解
    （參見本院卷附和解書）等一切情狀，量處如主文所示之刑，並諭知易科罰金之
    折算標準，以示懲儆。查被告行為後刑法第四十一條業於九十年一月四日經立法
    院修正通過，並經總統於同年月十日公布，於同年月十二日生效施行，其修正條
    文為：「犯最重本刑為五年以下有期徒刑以下之刑之罪，而受六個月以下有期徒
    刑或拘役之宣告，因身體、教育、職業、家庭之關係或其他正當事由，執行顯有
    困難者，得以一元以上三元以下折算一日，易科罰金。但確因不執行所宣告之刑
    ，難收矯正之效，或難以維持法秩序者，不在此限。」「併合處罰之數罪，均有
    前項情形，其應執行之刑逾六月者，亦同」，與修正前刑法第四十一條相較，修
    正後條文對被告並無不利，故本件既符合修正後刑法第四十一條之情形，自應依
    刑法第二條第一項前段規定，依修正後刑法第四十一條第一項規定，諭知易科罰
    金之折算標準，附此敘明。末查被告前未曾受有期徒刑以上刑之宣告，有臺灣高
    等法院被告全國前案紀錄表及臺灣高等法院檢察署刑案紀錄簡覆表各一紙在卷可
    查，其因過失致罹刑典，經此教訓，應生警惕，而無再犯之虞，且已與被害人家
    屬達成和解，本院認所宣告之刑，以暫不執行為適當，爰併宣告緩刑三年，以啟
    自新。
據上論斷，應依刑事訴訟法第二百九十九條第一項前段，刑法第二百七十六條第一項
、第二條第一項前段、第四十一條第一項、第六十二條前段、第七十四條第一款，罰
金罰鍰提高標準條例第一條前段、第二條判決如主文。
本案經檢察官李海龍到庭執行職務。
中      華      民      國        九   十    年    七    月   十  九   日
                                       臺灣板橋地方法院交通法庭
                                           法  官    談      虎
右正本證明與原本無異。
如不服本判決，應於判決送達後十日內，向本院提出上訴狀。
                                           書記官    陳  君  偉
中      華      民      國        九   十    年    七    月    十  九   日
參考法條：
刑法第二百七十六條第一項
  因過失致人於死者，處二年以下有期徒刑、拘役或二千元以下罰金。
  從事業務之人，因業務上之過失犯前項之罪者，處五年以下有期徒刑或拘役，得併
  科三千元以下罰金。


司法院資訊處製作；財團法人民間司法改革基金會備份。
